【裁判字號】    99,聲判,143
【裁判日期】    990813
【裁判案由】    聲請交付審判
【裁判全文】
臺灣臺北地方法院刑事裁定             99年度聲判字第143號
聲  請  人  甲○○
即  告訴人
代  理  人  鄭懷君律師
被      告  乙○○
上列聲請人因被告妨害名譽案件，不服臺灣高等法院檢察署檢察
長中華民國99年月25日，99年度上聲議字第4744號駁回聲請再議
之處分（原不起訴處分案號：臺灣臺北地方法院檢察署檢察官99
年度偵字第393號），聲請交付審判，本院裁定如下：
    主  文
聲請駁回。
    理  由
一、按告訴人不服上級法院檢察署檢察長或檢察總長認再議為無
    理由而駁回之處分者，得於接受處分書後十日內委任律師提
    出理由狀，向該管第一審法院聲請交付審判。法院認為交付
    審判之聲請不合法或無理由者，應駁回之。刑事訴訟法第二
    百五十八條之一、第二百五十八條之三第二項前段分別定有
    明文。
二、本件聲請人甲○○認被告乙○○意圖散布於眾，於民國九十
    八年五月九日，於書名「ＧＧＹ（Ｇｕｏ  Ｇｕａｎ－ｙｉ
    ｎｇ），甲○○現象之評析」（下稱本案書籍）一書的推薦
    文中以「讓腐屍蛻變為養分」（下稱本案言詞）等詞，嚴重
    毀損聲請人之名譽，涉嫌刑法第三百十條第二項加重誹謗罪
    嫌，而於九十八年九月十四日向臺灣臺北地方法院檢察署檢
    察官提出告訴（案號：九十八年度他字第九一九二號、九十
    九年度偵字第三九三號）。然為該署檢察官以無積極證據足
    認被告有告訴意旨所指犯行，而依據刑事訴訟法第二百五十
    二條第十款規定，於九十九年五月三十一日以九十九年度偵
    字第三九三號為不起訴處分。聲請人不服，於法定期間內提
    起再議，又遭臺灣高等法院檢察署檢察長於九十九年六月二
    十五日以九十九年度上聲議字第四七四四號駁回再議；聲請
    人於九十九年七月二日收受前揭駁回再議之處分書後仍不服
    ，於法定期間內之九十九年七月八日向本院聲請交付審判等
    節，有前述處分書、駁回再議處分書影本在卷可稽，復據本
    院調閱該等卷宗屬實。
三、聲請交付審判意旨略以：刑法第三百十條第二項構成要件並
    未有公務員與非公務之別，亦無以公務員懲戒處分之成立與
    否作為前提要件，不起訴處分以公務員懲戒委員會九十八年
    度鑑字第一一五二○號決議（下稱本案決議）作為不起訴處
    分理由，實有未當。況被告為本案書籍時本案決議尚未作出
    ，何得據之判斷？若公懲會是決議聲請人無失職，不予懲戒
    ，本案告訴是否就可據以成立？且「腐屍」之語，和本案決
    議理由也無關係，豈可以本案決議判定被告不屬惡意而為合
    理評論？又，本案決議並未認定聲請人「確實有多次辱臺之
    行為」。不起訴書以本案決議判定被告評論是屬合理善意，
    顯屬誤會。再者，原處分固認為「被告本於前開事實，難謂
    其主觀上有誹謗之惡意，並未指摘或傳述不實事實或有何惡
    意評論之內容」云云，但因本案相關事實所引起之案件，檢
    察官或法院之認定標準並不一致（臺灣高等法院九十九年度
    上易字第五○○號、臺北地方法院檢察署九十九年度偵字第
    七六四號、九十八年度偵字第二六九四三號、九十九年度偵
    字第三四六○號參照）。足認原不起訴與再議處分有所違誤
    云云。
四、按犯罪事實應依證據認定之，無證據不得認定犯罪事實，刑
    事訴訟法第一百五十四條第二項定有明文。次按「告訴人之
    告訴，係以使被告受刑事訴追為目的，是其陳述是否與事實
    相符，仍應調查其他證據以資審認。」、「證據力之強弱，
    事實審法院有自由判斷之權，故判斷證據力如不違背一般經
    驗之法則，即不得指為違法。」最高法院著有五十二年臺上
    字第一三○○號、二十五年上字第二○五三號判例可資參照
    （上開事實審法院對於證據之判斷職權，於偵查中由檢察官
    行之）。
五、按以善意發表言論而對於可受公評之事而為適當之評論者，
    不罰，刑法第三百十一條第三款定有明文。查，本案言詞之
    前後文，係：「一開始顯然我大大低估了甲○○，他在一篇
    文章裡罵我是『暴獨的宦犬』，我就告他侮辱，讓他知道我
    不是好惹的：我的意思是，告贏他又能怎麼樣？甲○○或范
    蘭欽其實是一個集合名詞，或是這本書所謂的『一種現象』
    或『一種概念』，甚至是當代臺灣『各種難題』的具體而微
    。就像魯迅筆下的阿Ｑ，代表一種令人哭笑不得的社會劣根
    性，打個官司能動它分毫？要徹底打敗甲○○，必須徹底解
    構『ＧＧＹ現象』，這就必須從歷史、文化、社會、族群、
    政治、經濟等各種層次做全面宏觀，還要從法學、修辭學、
    新聞學、流行學、心理學等各種角度作細部微觀，先為甲○
    ○『尋根』、再為ＧＧＹ『求解』，讓甲○○詆毀臺灣的起
    意，反成為臺灣社會正常化的起步，讓腐屍蛻變成養分，讓
    他被自己所擊倒。這不只是這本書的初衷，而且是這本書完
    成的任務，值得大家細讀。」，此有聲請人告訴人所提出之
    本案書籍節本影本在卷可稽（前述他字卷第三頁參照）。由
    此觀之，被告無非依據聲請人曾有之言行，而評述其言行可
    能之動機與所可能代表之某種社會氛圍、社會現象、社會觀
    點，尚在對於可受公評之事而為適當之評論的範圍內。上情
    業據臺灣臺北地方法院檢察署檢察官、臺灣高檢署檢察長調
    查論述明確，其採證、認事、用法並無違經驗法則、論理法
    則。又原不起訴處分書與駁回再議處分書之所以引用本案決
    議，亦為充作聲請人確曾有被告所欲討論之某些言行事實之
    佐證，並非徒憑聲請人曾遭懲戒，即認被告任何評述均屬善
    意（毋論曾否遭判刑或懲戒之人，其人格尊嚴均受法律保障
    ，並非遭懲戒者即可任人無理笑罵），聲請人所陳，容有誤
    會。至於因本案相關事件所引發之訴訟，雖偵、審結果各有
    差異。然每件個案情節、事證皆有不同之處，自難以泛為比
    附援引，聲請人陳稱法院、檢察官標準明顯不一，非可採信
    。據上，既然原不起訴處分書及駁回再議處分書對於如何斷
    定無積極證據足認被告等有何聲請人所指犯行乙節調查已臻
    明確且均詳述理由，對照卷內資料，核無不合，是原檢察官
    及臺灣高等法院檢察署檢察長分別予以不起訴處分及駁回再
    議之聲請，洵屬適法，本件交付審判之聲請為無理由，爰依
    刑事訴訟法第二百五十八條之三第二項前段裁定駁回。
中     華    民    國    99    年    8    月   13     日
                   刑事第十庭  審判長法  官    蔡坤湖
                                     法  官    呂煜仁
                                     法  官    姚念慈
上正本證明與原本無異。
本裁定不得抗告。
                                     書記官    劉芸珊
中    華    民    國    99    年    8     月    16    日

司法院資訊處製作；財團法人民間司法改革基金會備份。
